【裁判字號】    99,裁,181
【裁判日期】    990121
【裁判案由】    綜合所得稅
【裁判全文】
最  高  行  政  法  院  裁  定
                                       99年度裁字第181號
再 審原 告  甲○○
再 審被 告  財政部臺灣省北區國稅局
代  表  人  乙○○
上列當事人間綜合所得稅事件，再審原告對於中華民國98年10月
22日本院98年度判字第1266號判決，依行政訴訟法第273條第1項
第1款提起再審之訴部分，本院裁定如下：
    主  文
再審之訴駁回。
再審訴訟費用由再審原告負擔。
    理  由
一、按提起再審之訴，應依行政訴訟法第277條第1項第4款之規
    定表明再審理由，此為必須具備之程式。所謂表明再審理由
    ，必須指明確定判決有如何合於法定再審事由之具體情事，
    始為相當。倘僅泛言有何條款之再審事由，而無具體情事者
    ，尚難謂已合法表明再審理由。如未表明再審理由，法院無
    庸命其補正。又行政訴訟法第273條第1項第1款所謂「適用
    法規顯有錯誤」，係指依確定的事實適用法規錯誤而言，並
    不包括認定事實有關的瑕疵與理由不備、理由矛盾等問題。
二、緣再審原告民國（下同）86年度綜合所得稅結算申報，經再
    審被告初查核定再審原告營利所得新臺幣（下同）3,803,19
    4元，及另依查得資料核定財產交易所得87,633元，乃合併
    核定再審原告當年度綜合所得總額4,081,427元，補徵應納
    稅額843,468元。再審原告不服，循序提起行政訴訟，經臺
    北高等行政法院96年10月25日以95年度訴字第4322號判決駁
    回（下稱原判決），再審原告仍不服，向本院提起上訴，經
    本院以98年10月22日98年度判字第1266號判決駁回而告確定
    （下稱原確定判決）。再審原告又於98年11月25日以原確定
    判決有行政訴訟法第273條第1項第1款及第9款所定之事由，
    向本院提起再審之訴。
三、本件再審理由略以：再審原告占許煥龍企業社多少股份乙節
    ，為原判決應依職權調查之範圍，但原確定判決逕自認定再
    審原告所占股份為1.5股（即3/20），即與司法院釋字第177
    號解釋意旨及行政訴訟法第125條第1項及第254條第1項規定
    不合，有判決適用法規顯有錯誤之再審事由；又再審原告有
    無營利所得3,803,194元部分，因許煥龍企業社之合夥人及
    82年10月之合夥契約所載之合夥人既有真假之分，則合夥人
    之股份比例為何，所分配者究為「房屋」抑或「現金」，或
    僅「帳載」之盈餘等事實，原判決均未確認，原確定判決執
    此未釐清之事實，一方面對於再審原告受有6間房屋之分配
    ，並未質疑，但卻又認定再審原告占合夥比例為3/20，故受
    有3,803,194元之盈餘分配，原確定判決對於事實之認定，
    顯已逾越事實審法院所認定之範圍，而有判決適用法規顯有
    錯誤之再審事由等語。然原確定判決已論明：合夥契約之存
    在，並不以登記為要件；83年10月20日「許煥龍合夥經商契
    約書」雖係偽造，並不影響再審原告依82年10月合夥契約為
    合夥人之事實；82年10月合夥契約書記載「甲○○（黃新本
    ）3股」，足見再審原告加入合夥後，再審原告與黃新本共
    占合夥比例3/10，其內部既無特別約定，應認2人平均分配
    ，再審原告占合夥比例即為3/20等意旨，並指明：原判決認
    再審原告依82年10月合夥契約盈餘分配比例占合夥之3/10，
    與本院認定再審原告實際占合夥比例為3/20，尚屬有間，惟
    其結果係按3/20計算再審原告之盈餘分配為3,803,194元，
    則無不同等語。核其再審訴狀所載之再審理由，無非說明其
    對於原判決所為證據取捨、事實認定如何不服之理由，並仍
    執與上訴意旨略同且經原確定判決所不採之陳述及歧異見解
    ，難謂已指明原確定判決究有如何合於行政訴訟法第273條
    第1項第1款所謂「適用法規顯有錯誤」之具體情事。依首揭
    規定及說明，其再審之訴自非合法。另再審原告依行政訴訟
    法第273條第1項第9款，提起再審之訴部分，本院無管轄權
    ，另裁定移送臺北高等行政法院審理。
四、依行政訴訟法第278條第1項、第104條、民事訴訟法第95條
    、第78條，裁定如主文。
中    華    民    國    99    年    1     月    21    日
                    最高行政法院第四庭
                        審判長法官  劉  鑫  楨
                              法官  黃  淑  玲
                              法官  林  文  舟
                              法官  曹  瑞  卿
                              法官  陳  鴻  斌
以  上  正  本  證  明  與  原  本  無  異
中    華    民    國    99    年    1     月    25    日
                              書記官  邱  彰  德


司法院資訊處製作；財團法人民間司法改革基金會備份。
